臺灣高等法院臺中分院刑事裁定                    九十一年度毒抗字第一八一號
    抗  告  人
    即  被  告  甲○○
    選任辯護人  游琦俊律師
右抗告人因違反毒品危害防制條例案件，經檢察官聲請強制戒治，不服臺灣彰化地方
法院中華民國九十年十二月十九日第一審裁定（九十年度毒聲字第四五四六號，聲請
案號：台灣彰化地方法院檢察署九十年度毒偵字第四三八七號、九十年度聲戒字第一
一三五號），提起抗告，本院裁定如左：
      主  文
抗告駁回。
      理  由
一、按被告犯毒品危害防制條例第十條之罪，經依同條例第二十條第二項之規定強制
    戒治期滿，應由檢察官為不起訴之處分，惟依上開規定經檢察官為不起訴之處分
    後，五年內再犯同條例第十條之罪者，應由檢察官聲請法院裁定令入戒治處所施
    以強制戒治，其期間為一年，此於毒品危害防制條例第二十三條第二項但書定有
    明文。
二、本件原審裁定意旨略以：本案抗告人即被告甲○○（以下簡稱為被告）前因施用
    毒品案件，經強制戒治期滿，已由台灣彰化地方法院檢察署檢察官於八十九年一
    月十二日，以八十九年度戒毒偵字第三０、三一、三二號為不起訴處分確定在案
    （另本院亦曾爰引同一強制戒治程序，另為免刑判決），詎被告仍不知悔改，復
    於九十年七月六日或往前回溯三日之某時點，在不詳地點，再施用第一級毒品海
    洛因，嗣為警於九十年七月六日因另案拘提到案，經採集其尿液送驗，結果呈嗎
    啡陽性反應，始悉上情，其於前開不起訴處分確定後，五年內再犯毒品危害防制
    條例第十條第一項之罪，乃依同條例第二十三條第二項但書規定，裁定令入戒治
    處所施以強制戒治一年。
三、本件被告抗告意旨略以：伊並無聲請人所指訴之非法施用毒品犯行，本件原審法
    院雖以詮昕科技股份有限公司所出具之濫用藥物尿液檢驗報告，認定伊有上開犯
    行，惟上開濫用藥物尿液檢驗報告除記載鑑定之結果之外，並無本件鑑定經過之
    說明及報告。鑑定單位有無特別知識技能，及鑑定過程有無瑕疵，以上均未經合
    法調查。上開檢驗報告應無證據能力，當不得採為認定事實之證據。且尿液之採
    集以至送驗，其過程有諸多步驟，諸如採尿之瓶罐是否乾淨，採尿過程有無混入
    他物，檢驗過程有無人為疏失而滲雜他物，均可能影響檢驗之結果，且檢驗之後
    在製作檢驗報告之時有無誤植檢驗結果，亦係甚為重要之點，實不宜在別無補強
    證據之情形下，單憑濫用藥物尿液檢驗報告書，即認定被告有施用海洛因，況實
    務上亦曾見有未施用毒品，但其尿液中呈毒品偽陽性反應之情形。本件被告曾於
    九十年七月一日，因糖尿病至伍倫綜合醫院就診，直至九十年七月四日下午才出
    院，是否因住院期間服用藥物，而致尿液呈嗎啡陽性反應，亦至有可能，且被告
    係於九十年七月六日採尿，檢察官於九十年十月八日送驗，詮昕科技股份有限公
    司於同月十六日檢驗，尿液是否因為時間之經過而產生質變，亦有可能，抗告人
    確未施用海洛因，爰依法提起抗告。
四、第查：本件原係經警於八十九年十二月十一日上午十時許，在彰化縣員林鎮○○
    路三九○巷五一弄十三號查獲海洛因一包，經在場之曹展維於警訊供證此為被告
    所有之毒品（惟此部分因被告否認，檢察官亦未認定此係被告所有之毒品），復
    經彰化縣警察局員林分局於九十年四月三日將被告移請台灣彰化地方法院檢察署
    檢察官偵辦，經檢察官傳訊，被告拒不到庭，檢察官乃簽發拘票於九十年七月六
    日將被告強制拘提到案，嗣經檢察官指示採集其尿送請詮昕科技股份有限公司鑑
    驗結果，經過酵素免疫分析法（即ＥＩＡ）初篩檢驗結果，其尿液有安非他命類
    及鴉片類陽性反應，嗣再經上開公司以氣相層析質譜儀（即ＧＣ／ＭＳ）再予檢
    驗確認結果，其中之安非他命類濃度（即安非他命２５７ｎｇ／ｍｌ，甲基安非
    他命４５４ｎｇ／ｍｌ）雖未達確認檢驗之標準（即安非他命與甲基安非他命均
    大於或等於５００ｎｇ／ｍｌ，且安非他命大於或等於２００ｎｇ／ｍｌ），致
    未被判認有安非他命類陽性反應，惟因被告尿液中之嗎啡濃度高達１６４９ｎｇ
    ／ｍｌ，可待因濃度亦有３８４ｎｇ／ｍｌ，已超過嗎啡與可待因均大於或等於
    ３００ｎｇ／ｍｌ之確認標準，上開公司乃確認被告之尿液有鴉片類陽性反應，
    以上有曹展維之警訊筆錄、法務部調查局鑑定通知書、被告偵訊筆錄、扣押物品
    清單（被告尿液之保管字號為九十年度保字第二六九二號）、詮昕科技股份有限
    公司濫用藥物尿液檢驗報告等件附於台灣彰化地方法院檢察署九十年度毒偵字第
    一九三五號偵查卷宗可稽，並有詮昕科技股份有限公司濫用藥物尿液檢驗報告說
    明一件附於本院卷宗足佐。上開公司係經主管機關以管藥認可字第○○二號認可
    作濫用藥物尿液檢驗之公司，其以前開方法檢驗亦極嚴密，且其檢驗報告亦有標
    示檢驗方法及檢驗結果，核無不明確之處。被告以：上開濫用藥物尿液檢驗報告
    除記載鑑定之結果之外，並無本件鑑定經過之說明及報告，該鑑定單位有無特別
    知識技能，及鑑定過程有無瑕疵，以上均未經合法調查等情，辯稱上開檢驗報告
    並無證據能力，不得採為認定事實之證據，此部分所辯尚難採信。以被告尿液被
    依上開方法檢驗後，其尿液被檢驗出之嗎啡濃度高達１６４９ｎｇ／ｍｌ研判，
    被告所辯未於九十年七月六日或往前回溯三日之某時點，在不詳地點施用第一級
    毒品海洛因，亦難令人採信。另辯稱：因糖尿病至醫院就診，可能因服用藥物而
    致尿液有嗎啡陽性反應，亦難認與事實及經驗法則相符（若如此，上開藥物豈非
    毒品）。此外，被告辯稱：尿液可能因為時間之經過而產生質變，致有嗎啡陽性
    反應云云，亦乏依據。本件被告前因施用毒品案件，經強制戒治期滿，已由台灣
    彰化地方法院檢察署檢察官於八十九年一月十二日，以八十九年度戒毒偵字第三
    ０、三一、三二號為不起訴處分確定在案之事實，復有不起訴處分書、刑案資料
    查註紀錄表附卷可考。其於前開不起訴處分確定後，五年內再犯毒品危害防制條
    例第十條第一項之罪，原審法院依據檢察官之聲請，依據毒品危害防制條例第二
    十三條第二項但書之規定，裁定將被告移入戒治處所施以強制戒治一年，核無不
    合。被告徒憑已見，以前開主觀臆測情詞漫指原審裁定不當，其抗告難認有何理
    由，應予駁回。被告聲請本院函調其因糖尿病在伍倫綜合醫院就診之病歷資料，
    再函請鑑定所服用藥物經排尿後，該尿液經過三個月之後檢驗是否會影響嗎啡類
    代謝物檢驗之結果，本院亦認無此必要，併此敘明。
五、據上論斷，應依刑事訴訟法第四百十二條，裁定如主文。
中      華      民      國    九十一     年      五       月    十五    日
                                    臺灣高等法院臺中分院刑事第三庭
                                          審判長法  官  陳  朱  貴
                                                法  官  劉  連  星
                                                法  官  廖  柏  基
右正本證明與原本無異。
不得再抗告。
                                                書記官  詹  錫  朋
中      華民      國    九十一     年      五       月    十六    日
                                                                        Ｆ
